【裁判字號】    95,交抗,892
【裁判日期】    951114
【裁判案由】    違反道路交通管理處罰條例
【裁判全文】
臺灣高等法院交通事件裁定             95年度交抗字第892號
抗  告  人
即受處分人  甲○○
上列抗告人因違反道路交通管理處罰條例案件，不服臺灣臺北地
方法院，中華民國95年10月19日所為裁定（原審案號：95年度交
聲字第854號），提起抗告，本院裁定如下：
    主  文
抗告駁回。
    理  由
一、原處分意旨略以：本件抗告人即受處分人甲○○於民國95年
    7月9日晚上10時30分許，騎乘車號FE9-537 號重型機車沿臺
    北市○○路西往東方向行駛，行經臺北市○○路與新生北路
    交岔路口時，明知在臺北市○○路西往東方向交岔路口處設
    有禁止左轉之標誌，不得左轉，仍違反禁止左轉規定違規左
    轉進入新生北路，經警當場發現並將受處分人攔停舉發有「
    違規左轉（西向北）」之違規事實，嗣經受處分人提出申訴
    ，原處分機關認受處分人確有上開交通違規行為，原處分機
    關爰以「一、不依標誌、標線號誌指示」之違規事實，並依
    道路交通管理處罰條例第48條第1項第2款、第63條第1 項及
    違反道路交通管理事件統一裁罰基準表之規定，裁處受處分
    人罰鍰新臺幣（下同）600元，並記違規點數1點等語。
二、原裁定意旨略以：(一)按汽車駕駛人轉彎時，不依標誌、標線
    、號誌指示，處銀元2百元以上銀元6百元以下（即新臺幣6
    百元以上新臺幣1千8百元以下）罰鍰；汽車駕駛人有道路交
    通管理處罰條例第48條情形者，除依原條款處罰鍰外，並予
    記違規點數1 點，道路交通管理處罰條例第48條第1項第2款
    （原裁定漏載第1 項）、第63條第1項第1款分別定有明文。
    次按禁止方向標誌，用以告示車輛駕駛人禁行之方向，禁止
    左轉用「禁一八」（如附件所示），亦為道路交通標誌標線
    號誌設置規則第74條第1 項所明定。末按違反道路交通管理
    處罰條例第48條第1項第2款事件，期限內繳納罰鍰或到案聽
    候裁決者，處銀元2 百元（即新臺幣六百元）罰鍰，復為違
    反道路交通管理事件統一裁罰基準及處理細則第2條第2項所
    明定。(二)本件聲明異議人即受處分人甲○○於民國95年7 月
    9日晚上10時30分許，騎乘車牌號碼FE9—537 號重型機車沿
    臺北市○○路西往東方向行駛，行經臺北市○○路與新生北
    路交岔路口時，明知在臺北市○○路西往東方向交岔路口處
    設有禁止左轉之標誌，竟違反規定禁止左轉進入臺北市○○
    ○路，為臺北市政府警察局中山分局徐楓警員發現而將受處
    分人攔停，而以受處分人違反道路交通管理處罰條例第48條
    第1項第2款之規定舉發開立北市警交大字第AEB926373 號舉
    發通知單，並指定應於95年7 月24日前前往原處分機關即臺
    北市交通事件裁決所繳納罰鍰或聽候裁決，經受處分人依限
    提出申述，原處分機關認受處分人確有上開交通違規行為，
    乃依據道路交通管理處罰條例第48條第1項第2款、第63條第
    1項第1款（裁決書漏載第1款）裁處最低額新臺幣6百元罰鍰
    ，並記違規點數1 點之裁決。(三)依據受處分人所提聲明異議
    狀所載，就其於上開時間騎乘上開機車沿臺北市○○路西往
    東方向行駛，行經臺北市○○路與新生北路交岔路口時左轉
    新生北路等情並不否認，惟否認有何交通違規行為，並辯稱
    ：伊當時騎機車往東欲於新生北路左轉往北行進，穿越新生
    北路高架橋下後，抵達新生北路口往北平面內側斑馬線前方
    時，新生北路交通號誌剛好由紅燈轉綠燈，伊就繼續往北前
    進云云。經查：本案臺北市○○路西往東方向交岔路口處設
    有明顯之禁止左轉交通標誌一節，有臺北市政府警察局中山
    分局95年9月20日所發北市警中分交字第09535218600號函覆
    照片在卷可參，而受處分人竟騎乘上開機車沿臺北市○○路
    西往東方向行使違反規定左轉進入新生北路，受處分人確有
    上開交通違規行為，堪以認定。至於受處分人其餘所辯，均
    不足作為其在上開交岔路口得左轉之合法依據。從而，原處
    分機關依道路交通管理處罰條例第48條第1項第2款、第63條
    第1項第1款之規定就受處分人上開交通違規行為裁處新臺幣
    六百元罰鍰，並記違規點數1 點之裁決，核與上開規定並無
    違誤。本件聲明異議為無理由，應予駁回等語。
三、抗告人抗告意旨略以：抗告人向臺北市政府警察局交通大隊
    電話查詢，不論路口是否劃有機車待轉區，機車騎士均不受
    禁止左轉交通標誌約束，可於十字路口執行兩段式左轉，抗
    告人當時於長春路西往東方向行駛，依規定於新生北路交岔
    口執行兩段式左轉往北方向行進，並無違反交通規則之實，
    請撤銷原裁定，更為適當之裁定等語。
四、經查：
    (一)按汽車駕駛人轉彎時，不依標誌、標線、號誌指示者，處
      600 元以上1800元以下罰鍰；又汽車駕駛人駕駛汽車有違
      反道路交通管理處罰條例第48條之規定者，除依原條款處
      罰鍰外，並記違規點數1 點，道路交通管理處罰條例第48
      條第1項第2款、第63條第1項第1款分別定有明文。上開條
      例所稱之汽車，包含機器腳踏車在內，道路交通管理處罰
      條例第3條第8款亦定有明文。
    (二)抗告人即受處分人甲○○固不否認有於前揭時、地為警攔
      停舉發之事實，惟否認有何違規左轉之行為，辯稱：當時
      係依規定執行兩段式左轉，並無違反交通規則云云。惟按
      機器腳踏車行駛至交岔路口，其轉彎，應依標誌或標線之
      規定行駛；無標誌或標線者，應依第102 條及下列規定行
      駛：(1)、內側車道設有禁行機車標誌或標線者，應依兩段
      方式進行左轉，不得由內側或其他車道左轉。(2)、在三快
      車道以上單行道道路，行駛於右側車道或慢車道者，應以
      兩段方式進行左轉彎，道路交通安全規則第99條第2 項定
      有有明文，又依道路交通標誌標線號誌設置規則第65條之
      規定：機慢車兩段左轉標誌「遵２０」，用以告示左轉機
      器腳踏車或慢車駕駛人應遵照號誌指示，在號誌顯示允許
      直行時先行駛至右前方路口之左轉待轉區等待左轉，俟該
      方向號誌顯示允許直行後，再行續駛，以兩段方式完成左
      轉。本標誌設於實施機慢車兩段左轉路口附近顯明之處，
      並配合劃設機慢車左轉待轉區標線。是所謂「兩段式左轉
      」係以機車駕駛人在號誌顯示允許直行時先行駛至右前方
      路口之左轉待轉區等待左轉，俟該方向號誌顯示允許直行
      後，再行續駛，以兩段方式完成左轉。惟查：依抗告人於
      原審所提之聲明異議狀所載，可知抗告人當時係騎乘機車
      由長春路往東欲於新生北路左轉往北行駛，於穿越新生北
      路高架橋下後抵達新生北路口往北平面內側車道前方時，
      見新生北路交通號誌剛好由紅燈轉綠燈之際，隨即直接左
      轉往北等情以觀，從而，抗告人很顯然未先行駛至右前方
      路口停等下一直行號誌亮起，再續駛，而係於燈號轉變之
      際即行左轉，並無遂行如前述兩段式左轉之行為，抗告人
      於本院抗告稱：係執行兩段式左轉云云，並無理由。又關
      於本案臺北市○○路西往東方向交岔路口處設有明顯之「
      禁止左轉」交通標誌之情，亦有臺北市政府警察局中山分
      局95年9 月20日函覆照片在卷可參，而抗告人明知該處設
      有「禁止左轉」之交通標誌，仍違規進行左轉，其違規事
      實已明，違規行為堪以認定。
五、綜上，抗告人違規左轉之事實已臻明確，違規行為堪以認定
    ，原處分機關因而依據道路交通管理處罰條例第48條第1 項
    第2款及第63條第1項第1款（原處分漏載第1款）之規定，裁
    處受處分人罰鍰600元，並記違規點數1點，核無不當，原審
    亦據此為駁回異議之裁定，亦於法無違，抗告人徒憑己意，
    執意指摘原審裁定不當，提起本件抗告，所辯均無理由，應
    予駁回。
據上論結，應依道路交通案件處理辦法第26條，刑事訴訟法第41
2條，裁定如主文。
中    華    民    國    95    年    11    月    14    日
                  交通法庭審判長法  官  吳昭瑩
                                法  官  王梅英
                                法  官  李釱任
以上正本證明與原本無異。
不得再抗告。
                                書記官  洪秋帆
中    華    民    國    95    年    11    月    15    日


司法院資訊處製作；財團法人民間司法改革基金會備份。
